臺灣高等法院刑事判決
110年度上訴字第2195號
上  訴  人  
即  被  告  林明旭（原名林聖恩、林勝恩）



選任辯護人  李岳明律師（法扶律師）          
上列上訴人即被告因違反毒品危害防制條例案件，不服臺灣基隆
地方法院110年度訴字第2號，中華民國110年4月21日第一審判決
（起訴案號：臺灣基隆地方檢察署109年度偵字第3851號），提
起上訴，本院判決如下：
    主  文
上訴駁回。
    事實及理由
一、本案經本院審理結果，認原審以上訴人即被告林明旭犯修正
    前毒品危害防制條例第4條第6項、第3項、第4項販賣第三級
    、第四級毒品未遂罪，為想像競合犯，從一重之販賣第三級
    毒品未遂罪處斷，且因偵、審自白，依修正前毒品危害防制
    條例17條第2項規定減輕其刑，復因未遂，依刑法第25條第2
    項規定減輕刑度，並遞減之後，判處有期徒刑1年10月，另
    就扣案含第三級、第四級毒品3,4-亞甲基雙氧苯基乙基胺丁
    酮、硝西泮成分之咖啡包10包（驗餘淨重38.88公克，含無
    法與該毒品析離之包裝袋10個）、門號0000000000號行動電
    話1支（含SIM卡1張）宣告沒收，核其認事用法及量刑均無
    不當，應予維持，並引用第一審判決書記載之事實、證據及
    理由（如附件）。
二、被告上訴意旨略以：被告坦承犯行，且係經法院宣告為受輔
    助宣告之人，請依刑法第19條第2項之規定減輕其刑，並考
    量被告家中狀況、疾病情形，予以從輕量刑云云。
三、按量刑之輕重，係屬事實審法院得依職權自由裁量之事項，
    苟已斟酌刑法第57條各款所列情狀，而未逾越法定刑度，不
    得遽指為違法（最高法院72年台上字第6696號判例意旨參照
    ）。且法院對於被告為刑罰裁量時，必須以行為人之罪責為
    依據，而選擇與罪責程度相當之刑罰種類，並確定與罪責程
    度相稱之刑度。縱使基於目的性之考量，認定有犯罪預防之
    必要，而必須加重裁量時，亦僅得在罪責相當性之範圍內加
    重，不宜單純為強調刑罰之威嚇功能，而從重超越罪責程度
    為裁判，務求「罪刑相當」。且在同一犯罪事實與情節，如
    別無其他加重或減輕之原因，下級審量定之刑，亦無過重或
    失輕之不當情形，則上級審法院對下級審法院之職權行使，
    原則上應予尊重（最高法院85年度台上字第2446號判決意旨
    參照）。
四、經查：
　㈠被告坦承犯行，並有原審判決所引用之證據在卷可佐，足認
    被告確係犯修正前毒品危害防制條例第4條第6項、第3項、
    第4項販賣第三級、第四級毒品未遂罪甚明。原審以被告罪
    證明確，從一重之販賣第三級毒品未遂罪處斷，且依修正前
    毒品危害防制條例17條第2項、刑法第25條第2項規定遞減其
    刑，另審酌毒品造成諸多社會問題，並危害國民之身心健康
    ，被告為圖賺取不法利益，竟販賣含第三級、第四級毒品成
    分之咖啡包予他人，影響社會秩序、善良風俗，所為非是，
    惟念被告於警詢、偵查及審理時始終坦承犯行，犯後態度尚
    佳，兼衡其素行、犯罪之動機、目的、手段、犯罪次數、所
    生損害、智識程度、生活狀況等一切情狀，判處有期徒刑1
    年10月，已詳予斟酌刑法第57條各款所列情形，並具體說明
    量刑之理由，核無逾越法定刑度，或濫用自由裁量權限之違
    法或不當之情事。
　㈡至被告雖於民國110年3月24日經臺灣基隆地方法院以109年度
    輔宣字第12號裁定認其確因精神障礙，致其為意思表示或受
    意思表示或辨識其意思表示效果之能力顯有不足，而宣告為
    受輔助宣告之人（見本院卷第25頁至第31頁）；然被告為本
    案犯行時間為109年7月4日，亦即行為時並非受輔助宣告之
    人，且依卷附被告與喬裝買家之員警間之對話紀錄，被告能
    針對員警詢問之內容一一答覆，絲毫未見異常之處，於109
    年7月4日為警逮捕製作警詢筆錄時，亦可清楚描述販賣毒品
    經過及遭逮捕、查獲過程（見臺灣基隆地方檢察署109年度
    偵字第3851號卷第37頁至第38頁、第11頁至第19頁），實難
    認被告於行為時有因精神障礙或其他心智缺陷，致其辨識行
    為違法或依其辨識而行為之能力顯著減低之情形，自無從依
    刑法第19條第2項之規定予以減輕其刑。
　㈢綜此，被告以前詞提起上訴，並無理由，應予駁回。
據上論斷，應依刑事訴訟法第368條、第373條，判決如主文。
本案經檢察官陳宜愔提起公訴，檢察官侯名皇到庭執行職務。
中　　華　　民　　國　　110 　年　　12　　月　　22　　日
                  刑事第四庭  審判長法　官  陳筱珮
                                    法　官  吳元曜
                                    法　官  羅郁婷
以上正本證明與原本無異。
如不服本判決，應於收受送達後20日內向本院提出上訴書狀，其
未敘述上訴之理由者並得於提起上訴後20日內向本院補提理由書
（均須按他造當事人之人數附繕本）「切勿逕送上級法院」。
                                    書記官  蔡易霖
中　　華　　民　　國　　110 　年　　12　　月　　22　　日
附錄：本案論罪科刑法條全文
修正前毒品危害防制條例第4條
製造、運輸、販賣第一級毒品者，處死刑或無期徒刑；處無期徒
刑者，得併科新臺幣二千萬元以下罰金。
製造、運輸、販賣第二級毒品者，處無期徒刑或七年以上有期徒
刑，得併科新臺幣一千萬元以下罰金。
製造、運輸、販賣第三級毒品者，處七年以上有期徒刑，得併科
新臺幣七百萬元以下罰金。
製造、運輸、販賣第四級毒品者，處五年以上十二年以下有期徒
刑，得併科新臺幣三百萬元以下罰金。
製造、運輸、販賣專供製造或施用毒品之器具者，處一年以上七
年以下有期徒刑，得併科新臺幣一百萬元以下罰金。
前五項之未遂犯罰之。

附件
臺灣基隆地方法院刑事判決
  110年度訴字第2號
公　訴　人　臺灣基隆地方檢察署檢察官
被　　　告　林聖恩　男　(民國00年0月00日生)
　　　　　　　　　　身分證統一編號：Z000000000號
　　　　　　　　　　住○○市○○區○○街000號
選任辯護人　李岳明律師（法律扶助律師）
上列被告因違反毒品危害防制條例案件，經檢察官提起公訴（10
9年度偵字第3851號），本院判決如下：
    主  文
林聖恩犯販賣第三級毒品未遂罪，處有期徒刑壹年拾月。
扣案之含第三、四級毒品3,4-亞甲基雙氧苯基乙基胺丁酮、硝西
泮成分之咖啡包拾包（驗餘淨重參拾捌點捌捌公克，含無法與該
毒品析離之包裝袋拾個）及門號○○○○○○○○○○號行動電話壹支（含
SIM卡壹張）均沒收。
    事  實
一、林聖恩明知3,4-亞甲基雙氧苯基乙基胺丁酮（Eutylone）、
    硝西泮（Nitrazepam）分別係毒品危害防制條例第2條第2項
    第3、4款所列管之第三、四級毒品，不得非法販賣。林聖恩
    竟基於販賣第三、四級毒品以營利之犯意，以其所有之門號
    0000000000號行動電話作為工具，於民國109年7月3日下午3
    時54分許，在其址設基隆市○○區○○街000號之住處內，透過
    微信（WeChat）通訊軟體，以暱稱「恩」（帳號：Sean0000
    000）散布「白色Bmw開賣囉！有需要電話（圖片）洽詢！」
    之暗指販賣含第三、四級毒品3,4-亞甲基雙氧苯基乙基胺丁
    酮、硝西泮成分之咖啡包之訊息予不特定人。適於109年7月
    4日凌晨1時許，經網路巡邏員警發現上開訊息，並以暱稱「
    不要問你會怕」私訊林聖恩，林聖恩即先透過微信通訊軟體
    與員警商談毒品交易事宜，並達成於109年7月4日凌晨2時許
    ，在基隆市○○區○○路000號前，以新臺幣（下同）3,000元之
    代價，購買上揭咖啡包10包之合意。嗣林聖恩即駕駛普通重
    型機車，於上揭交易時間抵達前開交易地點，自喬裝員警處
    收取3,000元對價後，將咖啡包10包交付予喬裝員警，嗣經
    喬裝員警當場表明身分而查獲，並扣得林聖恩所有、供聯繫
    販賣咖啡包所用之門號0000000000號行動電話1支（含SIM卡
    1張）、咖啡包10包（驗前淨重40.72公克，取1.84公克鑑定
    用罄，驗餘淨重38.88公克，3,4-亞甲基雙氧苯基乙基胺丁
    酮純度約5％，驗前純質淨重2.03公克，硝西泮純度未達1％，
    無法據以估算純質淨重）等物，乃查悉上情。
二、案經宜蘭縣政府警察局移送臺灣基隆地方檢察署檢察官偵查
    起訴。
    理  由
壹、程序方面：
    本案據以認定被告林聖恩犯罪之供述證據，公訴人、被告及
    辯護人在本院審理時均未爭執其證據能力，復經本院審酌認
    該等證據之作成無違法、不當或顯不可信之情況，而非供述
    證據亦非公務員違背法定程序所取得，依刑事訴訟法第159
    條之5第2項、第158條之4規定反面解釋，均有證據能力，合
    先敘明。
貳、實體方面：
一、上揭事實，業據被告於警詢、偵查及本院審理時坦承不諱（
    見偵卷第11頁至第19頁、第71頁至第74頁，本院卷第88頁、
    第104頁、第109頁），復有宜蘭縣政府刑警大隊扣押筆錄暨
    扣押物品目錄表、職務報告、對話譯文各1份、現場照片2張
    、微信通訊軟體截圖8張附卷可憑（見偵卷第23頁至第27頁
    、第35頁至第40頁、第42頁至第49頁），此外，尚有被告所
    有之門號0000000000號行動電話1支（含SIM卡1張）扣案可
    佐。又扣案之咖啡包10包，經送請內政部警政署刑事警察局
    鑑驗結果，均含第三、四級毒品3,4-亞甲基雙氧苯基乙基胺
    丁酮、硝西泮成分（驗前淨重40.72公克，取1.84公克鑑定
    用罄，驗餘淨重38.88公克，3,4-亞甲基雙氧苯基乙基胺丁
    酮純度約5％，驗前純質淨重2.03公克，硝西泮純度未達1％，
    無法據以估算純質淨重）等情，有內政部警政署刑事警察局
    109年9月25日刑鑑字第1090073864號鑑定書1份在卷可稽（
    見偵卷第94頁至第95頁），足以佐證被告前開出於任意性之
    自白與事實相符。
二、按我國查緝販賣毒品，一向執法甚嚴，對於販賣毒品者尤科
    以重度刑責，又販賣毒品既係違法行為，當非可公然為之，
    亦無公定價格，且容易分裝並增減份量，而每次買賣之價量
    ，可能隨時依雙方關係深淺、資力、需求量及對行情之認知
    、來源是否充裕、購買者被查獲時供述購買對象之可能風險
    之評估等情形，而異其標準，非可一概而論；販賣之利得，
    除被告坦承犯行或價量俱臻明確外，委難察得實情，販賣之
    人從價差或量差中牟利之方式雖異，其意圖營利之販賣行為
    則同一。兼以毒品通常量微價高，販賣者確有暴利可圖，茍
    非意圖販賣營利，一般人焉有可能甘冒重度刑責而販賣毒品
    。又販賣毒品者，其主觀上須有營利之意圖，且客觀上有販
    賣之行為，即足構成，至於實際上是否已經獲利，則非所問
    。經查，被告為智識正常之成年人，其與喬裝員警既非至親
    或摯友關係，苟無利益可圖，其當無甘冒重罪風險，無償親
    自送交毒品之理，故其主觀上係基於營利之販賣意圖而為前
    揭毒品交易行為，應堪認定。
三、綜上所述，本案事證明確，被告犯行堪以認定，應予依法論
    科。
四、論罪科刑：
　㈠行為後法律有變更者，適用行為時之法律。但行為後之法律
    有利於行為人者，適用最有利於行為人之法律。刑法第2條
    第1項定有明文。經查，毒品危害防制條例第4條第3項、第4
    項、第17條第2項之規定業於109年1月15日修正公布，並於
    被告為本件犯行後之同年7月15日生效施行。查：
　⒈修正前毒品危害防制條例第4條第3項、第4項規定：「製造、
    運輸、販賣第三級毒品者，處7年以上有期徒刑，得併科新
    臺幣7百萬元以下罰金。」、「製造、運輸、販賣第四級毒
    品者，處5年以上12年以下有期徒刑，得併科新臺幣3百萬元
    以下罰金。」修正後毒品危害防制條例第4條第3項、第4項
    則規定：「製造、運輸、販賣第三級毒品者，處7年以上有
    期徒刑，得併科『新臺幣1千萬元以下』罰金。」、「製造、
    運輸、販賣第四級毒品者，處5年以上12年以下有期徒刑，
    得併科『新臺幣5百萬元以下』罰金。」經比較新舊法之結果
    ，修正後毒品危害防制條例第4條第3項、第4項並未更動犯
    罪之構成要件及得科處之法定刑種類，然修正後毒品危害防
    制條例第4條第3項、第4項各將得併科之罰金刑上限提高為1
    千萬元、5百萬元，故應以修正前毒品危害防制條例第4條第
    3項、第4項之規定較有利於被告。
　⒉修正前毒品危害防制條例第17條第2項原規定：「犯第4條至
    第8條之罪於偵查及審判中均自白者，減輕其刑。」修正後
    毒品危害防制條例第17條第2項則規定：「犯第4條至第8條
    之罪於偵查及歷次審判中均自白者，減輕其刑。」經比較新
    舊法之結果，修正後毒品危害防制條例第17條第2項增加須
    於「歷次」審判中均自白之要件，故應以修正前毒品危害防
    制條例第17條第2項之規定較有利於被告。
　⒊綜上所述，經比較新舊法結果，適用修正前之規定，對被告
    較為有利，依刑法第2條第1項前段之規定，即應適用109年7
    月15日生效施行前（下稱修正前）之毒品危害防制條例第4
    條第1、2項、第17條第2項之規定。
　㈡3,4-亞甲基雙氧苯基乙基胺丁酮、硝西泮分別係毒品危害防
    制條例第2條第2項第3、4款所列管之第三、四級毒品，不得
    非法販賣。又按刑事偵查技術上所謂之「釣魚」，係指對於
    原已犯罪或具有犯罪故意之人，以設計引誘之方式，迎合其
    要求，使其暴露犯罪事證，再加以逮捕或偵辦者而言。此乃
    純屬偵查犯罪技巧之範疇，並未違反憲法對於基本人權之保
    障，且於公共利益之維護有其必要性。警方為求破案，授意
    執勤員警佯裝購毒而與毒販聯繫，經毒販允諾，依約攜帶毒
    品交付予佯裝購毒之人，旋為埋伏員警當場查獲者，於此誘
    捕偵查案件，販毒者雖有販毒之故意，且依約攜帶毒品前往
    交付，並已著手實施販毒之行為，然因係受警員引誘偽稱欲
    購買毒品，警員原無買受毒品之意思，其虛與買賣毒品，意
    在辦案，以求人贓俱獲，伺機逮捕，實際上不能真正完成買
    賣毒品之行為，而應僅論以販賣毒品未遂罪（最高法院93年
    度台上字第1159號判決意旨可參）。故核被告所為，係犯修
    正前毒品危害防制條例第4條第6項、第3項、第4項之販賣第
    三、四級毒品未遂罪。又被告於販賣前後固持有扣案之本案
    第三、四級毒品，惟第三級毒品之驗前純質淨重僅2.03公克
    ，第四級毒品則因純度未達1％乃無法據以估算純質淨重，此
    有上揭鑑定書在卷可查，是此部分持有第三、四級毒品行為
    ，核屬不罰之行為，自無為販賣行為所吸收而不另論罪之問
    題。
　㈢被告係以一行為同時觸犯販賣第三、四級毒品未遂罪，為想
    像競合犯，應依刑法第55條之規定，從一重之販賣第三級毒
    品未遂罪處斷。
　㈣被告於偵查及審判中均自白犯行，已如前述，爰依修正前毒
    品危害防制條例第17條第2項規定減輕其刑。
　㈤被告已著手於販賣毒品犯罪行為之實行而不遂，為未遂犯，
    爰依刑法第25條第2項規定，按既遂犯之刑減輕，並遞減之
    。
　㈥辯護人固以：被告坦承犯行，深感懊悔，其本身患有精神疾
    病，父親罹癌逾10年，母親亦係領有身心障礙證明之人士，
    由於家庭遭逢重大變故，經濟陷於困難，致其一時失慮，方
    鋌而走險，並因此觸法云云，請求依刑法第59條規定酌減其
    刑。惟刑法第59條之酌量減輕其刑，必其犯罪另有特殊之原
    因、環境或背景，在客觀上足以引起一般之同情，且於法律
    上別無其他應減輕或得減輕之事由，認即予以宣告法定最低
    度刑猶嫌過重者，始有其適用。至被告家庭情況、犯罪動機
    、目的、手段等犯罪情節，以及犯罪後態度等事項，僅屬刑
    法第57條所規定在法定刑範圍內量刑時應予審酌之事項，茍
    非其犯罪具有特殊原因、環境或背景，在客觀上足堪憫恕者
    ，尚難遽依刑法第59條規定減刑。且適用刑法第59條酌減其
    刑與否，事實審法院本屬有權斟酌決定（最高法院104年度
    台上字第399號判決意旨參照）。查被告所犯本件販賣毒品
    未遂行為，對社會治安本有潛在之負面影響，且被告前甫因
    販賣第三級毒品未遂案件，經本院以109年度訴字第525號判
    決判處有期徒刑1年9月，緩刑3年確定，此有臺灣高等法院
    被告前案紀錄表1份可憑，是其本件犯行，原即不宜輕縱；
    又被告犯罪之動機、目的、生活狀況、智識程度、犯罪後之
    態度等節，核屬刑法第57條第1、4、6、10款所列之量刑審
    酌事項，僅得資為法定刑內從輕量刑之標準；另被告本件犯
    罪，並非基於特殊之原因，或身處特殊之環境下所為，在客
    觀上無足以引起一般同情之事由；且被告所涉犯行，因合於
    毒品危害防制條例第17條第2項、刑法第25條第2項之減刑要
    件，經此等法定減輕事由減輕其刑後，即宣告法定最低度刑
    ，亦無過重之虞，是以揆諸前揭說明，自無從依刑法第59條
    規定減輕其刑，其辯護人仍請求酌減其刑云云，尚無可取，
    併此敘明。
　㈦爰審酌毒品造成諸多社會問題，並危害國民之身心健康，被
    告為圖賺取不法利益，竟販賣含第三、四級毒品成分之咖啡
    包予他人，影響社會秩序、善良風俗，所為非是，惟念被告
    於警詢、偵查及本院審理時始終坦承犯行，犯後態度尚佳，
    兼衡其素行、犯罪之動機、目的、手段、犯罪次數、所生損
    害、智識程度、生活狀況等一切情狀，量處如主文所示之刑
    ，以示懲儆。
五、沒收：
  ㈠扣案之含第三、四級毒品3,4-亞甲基雙氧苯基乙基胺丁酮、
    硝西泮成分之咖啡包10包（驗餘淨重38.88公克，含無法與
    該毒品析離之包裝袋10個）係被告擬轉售予他人之第三、四
    級毒品，核屬其所犯販賣毒品未遂罪所查獲之違禁物，不問
    屬於被告與否，爰依刑法第38條第1項規定宣告沒收（惟鑑
    驗耗罄之毒品既已滅失，自毋庸宣告沒收）。另扣案用以盛
    裝上開第三、四級毒品之包裝袋，因無論依何種方式分離，
    袋內均會有極微量之毒品殘留（法務部調查局93年3月19日
    調科壹字第09300113060號函參照），足認前揭包裝袋內含
    極微量毒品殘留而無法析離，亦應整體視為查獲之第三、四
    級毒品，併依刑法第38條第1項規定宣告沒收。
  ㈡扣案之門號0000000000號行動電話1支（含SIM卡1張），係被
    告聯繫販毒事宜所用之物乙節，業據被告於本院審理時敘明
    在案（見本院卷第88頁），爰依毒品危害防制條例第19條第
    1項規定宣告沒收。
據上論斷，應依刑事訴訟法第299條第1項前段，修正前毒品危害
防制條例第4條第6項、第3項、第4項、第17條第2項，毒品危害
防制條例第19條第1項，刑法第11條、第2條第1項前段、第55條
、第25條第2項、第38條第1項，判決如主文。
本案經檢察官陳宜愔提起公訴，檢察官李彥霖到庭執行職務。
中　　華　　民　　國　　110 　年　　4 　　月　　21　　日
                  刑事第三庭審判長法  官  齊　潔
                                  法  官  李辛茹
                                  法  官  謝昀芳
以上正本證明與原本無異。
如不服本判決，應於收受判決後20日內向本院提出上訴書狀，並
應敘述具體理由。其未敘述上訴理由者，應於上訴期間屆滿後20
日內向本院補提理由書（均須按他造當事人之人數附繕本）。「
切勿逕送上級法院」。
中　　華　　民　　國　　110 　年　　4 　　月　　21　　日
                                  書記官　王靜敏
附錄本案論罪科刑法條：
毒品危害防制條例第4條（修正前）
製造、運輸、販賣第一級毒品者，處死刑或無期徒刑；處無期徒
刑者，得併科新臺幣二千萬元以下罰金。
製造、運輸、販賣第二級毒品者，處無期徒刑或七年以上有期徒
刑，得併科新臺幣一千萬元以下罰金。
製造、運輸、販賣第三級毒品者，處七年以上有期徒刑，得併科
新臺幣七百萬元以下罰金。
製造、運輸、販賣第四級毒品者，處五年以上十二年以下有期徒
刑，得併科新臺幣三百萬元以下罰金。
製造、運輸、販賣專供製造或施用毒品之器具者，處一年以上七
年以下有期徒刑，得併科新臺幣一百萬元以下罰金。
前五項之未遂犯罰之。